# 关于售后服务费计提及合并层面处理问题探讨

提问人：wincolin 时间：2018-06-15 19:15:12
请教陈版主及各位，关于售后服务费计提及合并层面处理问题；
一、背景描述 某集团由A、B两个主体组成，B公司为A公司的全资子公司，A公司对外销售的产品为硬件及软件组合的C产品，硬件部分由A公司生产，软件部分为B公司生产（B公司不对外销售，只销售给A公司），B公司生产完成软件销售给A公司，A公司把自身硬件产品与向B公司采购的软件组合成C产品对外销售，集团制订售后服务费计提政策，按当期销售收入的一定比例进行计提预计负债。
本期A公司发生领用C产品用于售后服务的情况，具体情况：子公司B研发出软件成本为 100 元（子公司软件成本没有在营业成本科目核算，在管理费用-研发费用核算），以 200 元价格向母公司A销售，母公司自身生产硬件成本 300 元，组成C产品成本 500 元，领用该C产品直接用于售后服务，直接计进销售费用-售后服务费 500 元；同时假设本期按收入应计提预计负债为 500 元；
二、企业会计处理
（一）单体报表层面处理
（ 1 ）母公司A账务处理
1 ）采购软件
借：库存商品-软件 200 贷：应付账款-子公司 200
2 ）软件用于售后服务
借：销售费用-售后服务费 500 （以成本入账） 贷：库存商品-软件 200 库存商品-硬件 300
3 ）计提售后服务费
借：预计负债 500 （主要是用来过账，反映计提数，对余额没影响） 贷：预计负债 500
借：销售费用-售后服务费 0 （本期实际发生售后服务费 500 ，不用补提或冲回） 贷：预计负债 0
（ 2 ）子公司账务处理
1 ）销售软件
借：应收账款 200 贷：主营业务收入 200
（二）合并层面的账务处理
抵销子公司收入与母公司结转存货对应的费用
借：营业收入 200 （子公司收入） 贷：销售费用-售后服务费 200
其他往来抵销不详细列示；
经以上抵销后，合并层面销售费用-售后服务费显示 300 元，与实际情况对外应列示的售后服务费 500 元似乎不相符，但从预计负债科目来看，合并层面验算本期计提的预计负债：期末余额-期初余额+借方发生额=500，与业务相符； （ 1 ） 以上合并抵销分录的处理是否恰当？合并层面子公司软件成本是否需要在研发费用中转出？ （ 2 ） 为何抵销完成后，在子公司不存在对集团外部销售的情况下，且母公司售后服务费计提充分的情况下，合并层面对外显示的销售费用-售后服务费与集团计提政策不一致？ （ 3 ）
是否需要重新在合并层面补提预计负债，使得集团层面销售费用-售后服务费显示金额为 500 元？

回答人：chenyiwei
既然子公司将软件研发支出计入了管理费用，就说明该研发项目并不是专门为此次售后服务项目专门进行的，整个合并集团为此发生的增量成本只有 300 万元的硬件成本。在这种情况下，合并报表层面的销售费用和预计负债应该都只有 300 。如果子公司的研发活动是专为该项售后服务进行的，则子公司账面应将该 100 万元计入销售成本而不是管理费用，相应地合并抵销分录为：借：销售收入200 ，贷：销售费用 100 ，贷：销售成本 100 ，这样合并报表层面的销售费用就变为集团合并角度的费用 400 ，如果合并层面要计提预计负债，则该预计负债也按该 400 （集团合并层面的直接增量成本）的口径计提。

提问人：wincolin 时间：2018-06-16 08:25:10
再请教陈版主，针对合并层面考虑，实际发生的成本为硬件 300 元+软件 100 元=400元，无论子公司软件部分成本反映在管理费用-研发费用，还是计入成本，合并层面再抵销该成本，对合并层面利润的影响金额也均为 400 元，销售费用-售后服务费在合并层面反映的数据不存在疑惑了，但我按该思路抵销完后，合并层面预计负债反映的计提数据仍与母公司单体一样，反映为计提预计负债 500 元（合并层面借、贷方发生额均为 500 元），如何能在合并层面保证，“合并报表层面的销售费用和预计负债应该都只有 300 ？”

回答人：chenyiwei
此处预计负债是针对尚未发生的未来支出，如果母公司层面确认预计负债 500 ，则子公司无收入、成本发生，合并报表层面直接将销售费用和预计负债对冲掉 200 即可。